【裁判字號】    97,交抗,1254
【裁判日期】    971021
【裁判案由】    聲明異議
【裁判全文】
臺灣高等法院臺中分院刑事裁定        97年度交抗字第1254號
抗  告  人  交通部公路總局臺中區監理所豐原監理站
代  表  人  張光輝
受處分人    甲○○
上列抗告人因聲明異議案件，不服臺灣臺中地方法院中華民國
97年9月22日所為裁定（97年度交聲字第2567號）提起抗告，本
院裁定如下：
    主  文
抗告駁回。
    理  由
一、抗告意旨略以：抗告人以受處分人甲○○因違反道路交通管
    理處罰條例第35條第1項第1款之規定，受吊扣駕駛執照處分
    ，嗣經受處分人聲明異議，業由臺灣臺中地方法院以97年度
    交聲字第2567號裁定「原處分關於吊扣大貨車普通駕駛執照
    12月部分撤銷。」，本件受處分人甲○○駕駛重機車，經測
    定酒精濃度超過規定標準，吊扣駕駛執照12月。惟依道路交
    通管理處罰條例第35條第1項第1款規定之意旨，如無當時駕
    駛車種之駕駛執照，仍應吊扣其持有其他車種之駕駛執照。
    又依道路交通管理處罰條例第67條第6項規定，汽車駕駛人
    違反本條例規定，應受吊扣駕駛執照處分，於汽車駕駛人係
    無駕駛執照駕車者，在所規定最長吊扣期間內，不得考領駕
    駛執照。本件之受處分人領有大貨車駕駛執照駕駛重型機車
    ，係違反道路交通管理處罰條例第22條第1項第4款之規定，
    非屬無駕駛執照駕車，故本站未依此條款規定裁處，爰依法
    提起抗告，請求撤銷原裁定，維持原「吊扣駕駛執照12個月
    」之處分云云。
二、按汽車駕駛人飲用酒類或其他類似物後，其吐氣所含酒精濃
    度超過每公升0.25毫克或血液中酒精濃度超過百分之0.05以
    上者，不得駕車；汽車駕駛人，有第35條第1項規定之酒後
    駕車情形，應接受道路交通安全講習；汽車駕駛人，駕駛汽
    車經測試檢定酒精濃度超過規定標準，處新臺幣1萬5000元
    以上6萬元以下罰鍰，並當場移置保管該汽車及「吊扣」其
    駕駛執照1年，道路交通安全規則第114條第2款、道路交通
    管理處罰條例第24條、道路交通管理處罰條例第35條第1項
    第1款分別載有明文。又按道路交通管理處罰條例第68條業
    於94年12月14日修正，並自95年3月1日施行，修正前之道路
    交通管理處罰條例第68條規定：「汽車駕駛人，因違反本條
    例及道路交通安全規則之規定，受【吊扣或】吊銷駕駛執照
    處分時，【吊扣或】吊銷其持有各級車類之駕駛執照」，而
    修正後之道路交通管理處罰條例第68條規定：「汽車駕駛人
    ，因違反本條例及道路交通安全規則之規定，受吊銷駕駛執
    照處分時，吊銷其持有各級車類之駕駛執照。」。查，該條
    文修正前，其原提案修正條文為：「汽、機車駕駛人，因違
    反本條例及道路交通安全規則之規定，受【吊扣或吊銷】駕
    駛執照處分時，【吊扣或吊銷】其違法或違規當時所駕駛車
    輛之駕駛執照。」立法理由略以：「原條文將違法或違規駕
    駛人所持有各級車類之駕駛執照一併吊扣或吊銷失之過酷，
    影響人民工作及生活甚鉅，爰修正之」等語，是以其立法意
    旨在於違規行為對道路交通秩序之維持及道路交通安全已生
    較大之影響，故規定吊扣或吊銷其持有各級車類之駕駛執照
    ，以限制其繼續駕車行駛道路之權利，其係屬於駕駛行為之
    限制，並不因所持駕駛執照種類不同而有所差異。而最後通
    過之修正條文，係將道路交通管理處罰條例第68條原有條文
    之【吊扣或】三字刪除各情，則依前開說明，按上開規定受
    【吊銷駕照】處分者，仍維持吊銷其持有各級車類之駕駛執
    照，至於受【吊扣駕照】處分者，則僅【吊扣】其違法或違
    規當時所駕駛車輛之駕駛執照，不再吊扣其持有各級車類之
    駕駛執照，此觀之立法理由及立法經過至明。又本件受處分
    人之違規行為係發生於97年8月28日，自應適用修正後之道
    路交通管理處罰條例第68條之規定裁處，合先敘明。
三、本件受處分人於97年8月28日20時16分許，駕駛車牌號碼LMY
    -496號重型機車，在臺中縣豐原市○○○街、豐原大道口處
    ，經酒精濃度檢測為每公升0.52毫克，超過規定標準之每公
    升0.25毫克，為臺中縣警察局豐原分局豐東派出所員警當場
    舉發等情，有臺中縣警察局HD0000000舉發違反道路交通管
    理事件通知單、交通部公路總局臺中區監理所豐原監理站違
    反道路交通管理事件裁決書各1份在卷可稽，復為受處分人
    所不爭執，足見受處分人確有違反道路交通管理處罰條例第
    35條第1項第1款之行為無訛。惟查，受處分人為本件違規行
    為時，係駕駛重型機車，並非駕駛大貨車一節，有上開舉發
    通知單附卷可憑；揆諸前開說明，依修正後道路交通管理處
    罰條例第68條規定，受吊扣駕駛執照處分時，已不得再吊扣
    受處分人所持有各級車類之駕駛執照，原處分不察，竟吊扣
    受處分人所持有之汽車駕駛執照（即大貨車普通駕駛執照）
    ，即非適法。抗告人仍主張應吊扣其汽車駕駛執照（即大貨
    車普通駕駛執照）云云，與前揭道路交通管理處罰條例第68
    條之修正意旨不符，有違法律保留原則，自無理由。
四、又受處分人前因矇考，其所有之重型機車駕駛執照於85年5
    月15日業經吊銷，有機車駕照基本資料1紙在卷足憑。而受
    處分人於97年8月28日為本件違規行為時，其所有之重型機
    車駕照業經吊銷，且按道路交通安全規則第61條第1項第3款
    之意旨，已領有大貨車駕駛執照者，得駕駛小型車，輕型機
    器腳踏車，惟不包括得駕駛重型機器腳踏車。故本件原處分
    機關之裁處經撤銷後，並無從為裁處吊扣重型機車駕駛執照
    12個月之處分。再受處分人係在重型機車駕駛執照受吊銷後
    ，仍駕駛重型機車，應屬無照駕駛，而因無適當之重型機車
    駕駛執照可供吊扣，依道路交通管理處罰條例第67條第6項
    規定，僅限制汽車駕駛人在所規定最長吊扣期間內，不得考
    領駕駛執照而已，並非得依此規定得逕為吊扣受處分人之大
    貨車普通駕駛執照。至受處分人是否應另依道路交通管理處
    罰條例第22條第1項第4款之規定予以裁罰部分，因原處分機
    關就此部分未對受處分人為裁罰，尚非屬本院得審理之範圍
    ，此部分應由原處分機關另為適法之處理。
五、原審認受處分人異議有理由，撤銷原處分機關於吊扣大貨車
    普通駕駛執照12個月部分之處分，符合道路交通管理處罰條
    例應剝奪受處分人汽車駕駛用路權之立法意旨。抗告人仍主
    張應吊扣其大貨車普通駕駛執照云云，與前揭道路交通管理
    處罰條例第68條之修正意旨不符，自無理由，應予駁回。另
    受處分人此部分違規行為，因事涉原處分機關究應如何配合
    執行上開修正法律之問題，應由原處分機關再行對受處分人
    依法裁處，不宜由本院逕以宣告不罰，特予敘明。
六、據上論結，應依道路交通案件處理辦法第26條，刑事訴訟法
    第412條，裁定如主文。
中    華    民    國    97    年    10    月    21    日
            刑事第十一庭  審判長法  官  陳  朱  貴
                                法  官  胡  文  傑
                                法  官  何  志  通
上列正本證明與原本無異。
不得再抗告。
                                書記官  高  麗  淇
中    華    民    國    97    年    10    月    21    日


司法院資訊處製作；財團法人民間司法改革基金會備份。
